【裁判字號】    91,易,1302
【裁判日期】    920530
【裁判案由】    業務過失傷害
【裁判全文】
臺灣臺北地方法院刑事判決                        九十一年度易字第一三二號
    公  訴  人  臺灣臺北地方法院檢察署檢察官
    被      告  甲○○
右列被告因過失傷害案件，經檢察官提起公訴（九十年度偵字第三七七六號），本院
判決如左：
    主  文
甲○○從事業務之人，因業務上之過失傷害人，處有期徒刑柒月。
    事  實
一、甲○○向臺北縣烏來鄉○○街一０一號、丁○○所有之烏來清流溫泉會館承攬裝
    潢木作工程，為從事業務之人，並自民國九十一年一月二十一日起僱用乙○○等
    勞工從事前開地點之木工裝潢工程，為勞工安全衛生法所稱之雇主，本應注意雇
    主對於防止有墜落、崩塌等之虞之作業場所引起之危害，應有符合標準之必要安
    全衛生設備，以確保員工生命、身體之安全，且雇主使勞工於高度二公尺以上之
    開口部分、階梯、樓梯、工作臺等場所作業時，應於該處設置護欄或安全網等防
    護設備，以防止勞工意外墜落，而依其智識、能力及當時情形，又無不能注意之
    情事，且上址施工地點距離地下室平面距離約二點五公尺之高，竟疏未注意設置
    護欄或安全網等安全設備，致乙○○於同年月二十二日十一時許，在上開地點施
    工之際，自上開地點墜落至地下一樓，因而受有腰椎第一節骨折合併腰椎第一節
    脊椎損傷之傷害。
二、案經乙○○訴由臺灣臺北地方法院檢察署檢察官偵查起訴。
    理  由
一、訊據被告甲○○固承認有僱用乙○○於右揭時、地在上開地點施工，並於施工時
    踩空掉落地下一樓，因而受有腰椎第一節骨折合併腰椎第一節脊椎損傷之傷害，
    且其並未設置安全護圍或安全網等事實不諱，惟矢口否認有何業務上之過失，辯
    稱：上開發生事故之地點並非我所承包之範圍，不應由我負責，且告訴人釘木板
    之位置和所掉落之樓梯間距離約有八公尺，是告訴人自己跑去那邊的，伊並無過
    失云云。惟查：
  (一)右揭事實，業據告訴人乙○○於本院審理中到庭指訴綦詳，且經證人丙○○到庭
    結證陳稱：案發施工地點當時在作舞台，因為樓梯沒有用木板圍起來，所以告訴
    人才掉到地下室等語，而告訴人因本件事故，致受有腰椎第一節骨折合併腰椎第
    一節脊椎損傷之傷害，亦有行政院國軍退除役官兵輔導委員會臺北榮民總醫院住
    院診斷證明書及臺北市立陽明醫院診斷書各一份在卷可稽，復有告訴人所提出之
    現場相片七紙附卷足憑，應堪信為真實。
  (二)被告雖辯稱：上開事故地點並非伊所承攬之範圍云云，然告訴人乙○○則到庭指
    稱：九十一年一月二十二日我在施工工地做木工，在案發地點釘木板時，掉落到
    距離釘木板位置一公尺遠的樓梯間，我釘木板的位置是一個舞台，舞台跟樓梯間
    還沒有做欄杆，欄杆也是我們承攬的範圍，但是還沒有施作等語（九十二年四月
    十五日訊問筆錄參照），且經證人丙○○到庭證稱：事發地點是被告施工範圍，
    地下室施工之水泥師傅則是獨立的包商，跟被告沒有關係，舞台的部分是被告作
    的等語，顯見被告此部分所辯，應係卸責之詞，不足採信。
  (三)又本件傷害事故發生之原因，經行政院勞工委員會北區勞動檢查所至現場檢查結
    果，亦認：「該勞工工作墜落位置距離墜落處垂直約八十公分，但該勞工工作位
    置黎地下室地平面距離約二點五公尺，依營造安全衛生設施標準地十九條規定，
    雇主使勞工於高度二公尺以上之開口部分、樓梯、工作臺等場所作業，應於該處
    設置護欄或安全網等防護設備。」，此有該所九十一年六月十八日勞北字第九一
    一ＯＯ八二九二Ｏ號函在卷足稽，雖上開行政院勞工委員會北區勞動檢查所嗣因
    現場已經完工，且無法聯絡到被告及工地負責人，而無法查知發生災害時，是否
    有設置護欄或安全網等設備，然被告就其未曾在施工現場設置任何安全措施乙節
    ，業於本院審理中自承無訛，核與告訴人之指述及證人丙○○之證詞亦屬相符，
    而堪以認定，足見被告確有未為必要之安全防護裝置而有業務上之過失甚明。
  (四)按被告身為雇主，本應注意對於防止有墜落、崩塌等之虞之作業場所引起之危害
    ，應有符合標準之必要安全衛生設備，以確保員工生命、身體之安全，而依其智
    識、能力及當時情形又無不能注意之情事，竟疏未注意在上址提供必要安全衛生
    設備，致告訴人墜落地下室，受有如前所述之傷害，被告顯難辭過失之責，其過
    失行為與告訴人因本件事故所受之傷害間，自有相當之因果關係。
  (五)綜上所述，本件事證明確，被告上開辯詞，不足採信，其過失犯行堪以認定。
二、按雇主對防止墜落、崩塌等之虞之作業場所引起之危害，應有符合標準之必要安
    全衛生設備，勞工安全衛生法第五條第一項第一款定有明文，查被告為承攬烏來
    清流溫泉會館裝潢木作工程之人，為勞工安全衛生法上之雇主，又係從事業務之
    人，其違反此規定，未提供必要安全衛生設備，致造成本件傷害事故，核其所為
    ，係犯刑法第二百八十四條第二項前段之業務過失傷害人罪。又按刑法所稱之重
    傷指「毀敗一肢以上之機能．．其他於身體或健康有重大不至或難治之傷害」等
    ，刑法第十條第四項第四、六款定有明文。又所謂毀敗一肢以上之機能，指一肢
    以上之機能『完全喪失』其效用而言，若有骨頭經折斷等情形，但醫治結果仍能
    舉動而僅不能照常者，只可認為減衰機能，要與毀敗有別；經查，本件告訴人所
    受之傷害，經復健治療後均有改善，可使用輔助器行動乙情，業經行政院國軍退
    除役輔導委員會臺北榮民總醫院九十一年六月二十四日北總行字第九一六五一
    號函附卷足憑，且告訴人亦於本院審理中自承其可以勉強用復健器行走等語，
    足見其所受之傷害，尚未完全喪失其效用，而非屬刑法上所謂之重傷害，附此敘
    明。爰審酌被告前無犯罪前科，素行尚稱良好，其過失情節及其程度、及告訴人
    因被告過失行為造成其上開傷害，非經長期復健恐難治癒，對其身體、心理之損
    失均甚鉅，且被告為從事業務之人，為追求自身利潤，罔顧受僱人職場安全，致
    受僱人受重傷，事後復未與告訴人達成和解以賠償損害，及犯後態不佳仍執詞認
    非其責任等一切情狀，從重量處如主文所示之刑。
據上論斷，應依刑事訴訟法第二百九十九條第一項前段，刑法第二百八十四條第二項
前段，罰金罰鍰提高標準條例第一條前段，判決如主文。
本案經檢察官邱舜韶到庭執行職務
中      華      民      國     九十二      年     五     月     三十    日
                                  臺灣臺北地方法院刑事第九庭
                                      法  官  吳  佳  薇
右正本證明與原本無異。
如不服本判決，應於判決送達後十日內向本院提出上訴狀(應抄附繕本)。告訴人
或被害人如對於本判決不服者，應具備理由請求檢察官上訴，其上訴期間之計算
係以檢察官收受判決正本之日期為準。
                                      書記官  許  博  為
中      華      民      國      九十二      年    六    月  六    日
附錄本案論罪科刑法條全文
刑法第二百八十四條
因過失傷害人者，處六月以下有期徒刑、拘役或五百元以下罰金。致重傷者，處一年
以下有期徒刑、拘役或五百元下罰金。
從事業務之人，因業務上之過失傷害人者，處一年以下有期徒刑、拘役或一千元以下
罰金。致重傷者，處三年以下有期徒刑、拘役或二千元以下罰金。


司法院資訊處製作；財團法人民間司法改革基金會備份。
